Inventaris van de collectie C.A. van Sypesteyn, 1563-1781
Nationaal Archief, Den Haag
Collectie Sypesteyn
Sypesteyn, van
1563-1781
1256
0.28 meter; 24 inventarisnummers.
Normale geschreven en gedrukte teksten. De Nederlandstalige stukken van vóór ca. 1700 zijn geschreven in het gotische cursiefschrift, met name in de oud-Hollandse klerkencursief. De Duitse stukken zijn grotendeels in het Kurrentenschrift geschreven.
Nationaal Archief, Den Haag
Sypesteyn, C.A. van
De collectie Van Sypesteyn bevat heel diverse stukken betreffende de geschiedenis der Nederlanden gedurende de 16e-18e eeuw. Daarin nemen de oorlogs(onder)handelingen een prominente plaats in, maar er zijn ook documenten van ecomonische, koloniale en religieuze aard en stukken aangaande de positie van de Oranjes.
Archiefvorming
Geschiedenis van het archiefbeheer
De stukken in dit archief en het supplement daarop maakten deel uit van een veel grotere collectie, die jhr. Van Sypesteyn van zijn voorvaderen had geërfd. Sinds 1822 wilde de jonkheer ze aan het Rijk afstaan, maar de prijs die hij vroeg was meer dan tweemaal zo hoog als de waarde werd geschat, waarop ze te Londen werden verkocht. Uit de schipbreuk van een bankroete boekhandelaar wist koning Willem I alsnog in bezit te krijgen wat voor Nederland het belangrijkst was. Een deel daarvan is uiteindelijk in deze collectie bewaard. Zie voor een breder relaas, vooral over wat elders terecht is gekomen: R.C. Bakhuizen van den Brink, "Overzigt van het Nederlandsche Rijks-archief", 's-Gravenhage 1854, blz. 62-65. De verwijzing hiernaar is nog te vinden in de oorspronkelijke opsomming van de inhoud van de collectie: V.R.O.A. nr. 46 (1923) I, 120.
De rechtstitel is (nog) onbekend
1.13
Aanwijzingen voor de gebruiker
Openbaarheidsbeperkingen
Volledig openbaar.
Materiële beperkingen
Aanvraaginstructie
Openbare archiefstukken kunnen online worden aangevraagd en gereserveerd. U kunt dit ook via de terminals in de studiezaal van het Nationaal Archief doen. Om te kunnen reserveren dient u de volgende stappen te volgen:
U maakt een profiel aan op www.gahetna.nl, en logt vervolgens in
Via de archiefinventaris (alleen de beschrijvingen met rode nummers) selecteert u het gewenste archiefstuk door op de knop 'Reserveren' te klikken
In het volgende scherm geeft u aan op welke dag u het archiefstuk wilt inzien
Indien u zich bevindt in de studiezaal en een tafelnummer heeft ontvangen kunt u dit nummer vermelden. Als u geen tafelnummer heeft kunt u tafelnummer 777 laten staan
Vervolgens bevestigt u uw reservering door deze te versturen.
Verwant materiaal
Beschikbaarheid van kopieën
Afgescheiden archiefmateriaal
Inventarisnummers 27-46 zijn overgebracht naar Rijksarchief in Zuid-Holland [Heerlijkheid Urk, Emmeloord en Ens, nr. toegang 3.19.55].
Verwante archieven
1.13.19.02, supplement
Beschrijving van de series en archiefbestanddelen
- Verhaal van den oorsprong en het begin der troebelen in de Nederlanden tijdens het gouvernement van Margaretha van Parma, 1563-1567, en tijdens het bestuur van den hertog van Alva. In het Fransch., Verhaal van de onderhandelingen over de heffing van den tienden penning In het Latijn.; Brief van een katholiek aan den paus, waarin hij eene beschrijving geeft van den treurigen toestand in de Nederlanden gedurende het tijdvak van 1566-1676. In het Latijn, zonder datum of onderteekening.; 1567-1573; 1569-1574; z.d.; 1; 1 band
- Tractaat van den afstand van de Nederlanden door Philips II aan zijne dochter Isabella. Kopie., 1598 Mei 6; 2; 1 stuk
- Verhaal van de onderhandelingen, gevoerd tussen de koning van Spanje en den aartshertog van Oostenrijk aan de ene zijde en de Staten-Generaal ter andere zijde, over het sluiten van vrede of een wapenstilstand. Kopie., 1594 Mei 5-1609 December 21; 3; 1 deel
  Gebonden met fragmenten van een 13e eeuws Frans missaal.
- Bericht van een correspondent betreffende de staatkundigen toestand in Duitsland, meer in het bijzonder betreffende de krijgsverrichtingen., 1626 October 16; 4; 1 stuk
  Latijnsche en Hollandsche tekst.
- Tractaat tussen de koning van Engeland en de Staten-Generaal. Kopie., 1624 Juni 15; 5; 1 stuk
- Akkoord tussen Engeland en de stad Amsterdam over het vervoer van post. Kopie., 1668 April 12; 6; 1 stuk
- Alliantie tussen de koningen van Frankrijk en Engeland. Kopie., 1667; 7; 1 stuk
- Extract uit het register van secrete resolutiën van de Staten-Generaal, houdende concept van een brief aan den koning van Frankrijk. Kopie., 1671 December 10; 8; 1 stuk
- Memorie tot betoog van de wenselijkheid om de Zuidelijke Nederlanden evenals de Noordelijke in een republiek te verenigen, opgesteld door bewoners van de Spaanse Nederlanden in eene geheime conferentie in 1706, en voorgesteld aan de Staten van Holland in 1709. Kopie., 9; 1 stuk
  Uit het Nederlands in het Frans vertaald.
- Extract-resolutiën van de Staten-Generaal over de handel tussen de Noordelijke en Zuidelijke Nederlanden en de heffing van inkomende en uitgaande rechten. Gedrukt en Kopie., 1709-1711; 10; 6 stukken
- Overzicht van de inkomsten van de steden en heerlijkheden in de Zuidelijke Nederlanden, genoemd in de onderhandelingen over de vrede., (1712); 11; 1 stuk
- Manifest van den koning van Engeland aan de Staten-Generaal over de steun, door de Nederlanders aan zijn vijanden verleend, en de oorlogsverklaring daarop gevolgd., Contra-manifest van de Staten-Generaal. Gedrukt.; 1780 December 20; 1781 Maart 12; 12; 2 stukken; 1 stuk
- Instructie voor de Generaliteitsrekenkamer van 21 Januari 1622, met de ampliatie van 30 September 1651. Kopie., 13; 1 stuk
- Formulier van het gebed voor de opening der vergaderingen, vermoedelijk van de Generaliteitsrekenkamer., z.d.; 14; 1 stuk
- Dictum van het Hof van Holland in het geschil over de voogdij over den prins van Oranje. Gedrukt., 1651 Mei 30; 15; 1 stuk
- Geheime brief van de Staten van Zeeland aan Stadhouder Willem III. houdende advies, om den hem door de Staten van Gelderland aangeboden titel van hertog van Gelderland niet aan te nemen. Kopie., 1675 Februari 16; 16; 1 stuk
- Geheime brief van de generaal van de cavalerie Van Wassenaer van Obdam aan de griffier van de Staten-Generaal. Kopie., Bericht over hetgeen in de vergadering van de Staten van Holland verhandeld is omtrent de bevordering van den generaal Van Wassenaer van Obdam tot veldmaarschalk en over de kans, dat de andere provinciën ook hiertoe zullen meewerken.; 1703 Juli 1; 1704 September 26; 17; 1 stuk
- Request van Willem van de Nesse, pastoor van St. Jan te Molenbeke en St. Catherina binnen Brussel, aan de Raad van Brabant, om opheffing van zijn verbanning en herstel in zijn pastorie. Met bijlagen., Memorie voor de gevolmachtigden van de hooge geallieerden over bovengenoemde zaak; 1704; z.d.; 18; 6 stukken
- Verzoek van den aartsbisschop van Cantelberg [Canterbury] aan de magistraat van Utrecht om Catherina Clignet, alias Van Beek, de eed af te nemen voor de aanvaarding van de nalatenschap van haar overleden echtgenoot Hermanus Clignet, voor zoveel betreft diens goederen, in Engeland nagelaten. Met formulier van de eed, en concept van een obligatie. Kopieën., 1721 Mei 6; 23; 1 blad
- Verhaal van de opstand van de Chinezen en hun aanval op Batavia., (1740.); 24; 1 stuk
  Postscriptum van een brief, zonder ondertekening of datum.
- Kort overzicht van de instelling van het notariaat in Frankrijk, omstreeks 1645; 25; 1 stuk
- Stad- en landrechten van Kleef, Wesel, Kalkar, Goch, Gennep en Cuyk., 26; 1 deel
  Handschrift in de Duitse taal.
- Kopieën van brieven van en aan prins Maurits., 1586 April en Mei; 47; 67 bladz. 1 pak
- Kopieën van brieven van en aan vorsten en staatslieden (voor het merendeel aan prinsen van Oranje)., 1567-1646; 48; 1 pak
  De onder de nrs. 47 en 48 vermelde stukken zijn afschriften van de hand van den heer C. A. van Sypesteyn, waarvan de originelen indertijd te Londen verkocht zijn. Enkele der tot deze verzameling behorende stukken berusten sinds 1826 in het Koninklijk Huisarchief.